臺灣桃園地方法院刑事判決　　　　　　　　　　　　九十二年度交易字第五四四號
　　公　訴　人　臺灣桃園地方法院檢察署檢察官
　　被　　　告　甲○○
　　選任辯護人　林凱律師
　　　　　　　　劉楷律師
　　　　　　　　蔡文燦律師
右列被告因過失致死案件，經檢察官提起公訴（九十二年度偵字第一五三○二號），
本院判決如左：
        主  文
甲○○因過失致人於死，處有期徒刑柒月。
        事  實
一、甲○○無犯罪前科。甲○○於民國九十一年四月三十日下午駕駛車牌號碼Ｌ六－
    一六六九號自用小客車，沿桃園縣桃園市○○路一四○巷往雙向四車道之幹線道
    －介壽路方向行駛，於同日下午一時四十分許，行駛至介壽路一四○巷口與介壽
    路之無號誌Ｔ型交岔路口，欲駛出左轉至介壽路往桃園市區方向行駛，原應注意
    巷口左側路旁停放車輛影響左方來車道視線，需更戒慎注意左方來車動向，且轉
    彎車應讓直行車先行，而依當時日間光線充足，路面狀況無缺陷，道路無障礙物
    ，無不能注意之情事，竟疏於注意左方來車動向，雖在駛近巷口時有稍作暫停，
    隨即緩慢駛出橫越往桃園縣八德市○○○○道左轉往桃園市區方向駛去，適有眭
    明仙騎駛車牌號碼ＲＷＰ－○八六號輕型機車，沿桃園市○○路由桃園市區往八
    德方向駛至，本應知悉該無號誌管制之巷口隨時會有車輛駛出，應減速慢行隨時
    作停車準備，且應注意車前狀況，以隨時採取必要之安全措施，而依當時日間光
    線充足，路面狀況無缺陷，所行經之車道近巷口處是彎道，更應小心警戒等情況
    ，並無不能注意之情事，亦疏未注意車前狀況及未減速直行駛至，迨騎近介壽路
    一四○巷口時，始發現甲○○駕駛之Ｌ六－一六六九號自用小客車已自巷口駛出
    至往八德方向車道之外側車道過半處，眭明仙雖趕緊向左閃，惟騎機車通過Ｌ六
    －一六六九號自用小客車車頭時，所騎駛之ＲＷＰ－○八六號輕型機車右後方排
    氣管蓋與Ｌ六－一六六九號自用小客車頭前車牌發生擦撞，機車因而向前滑衝倒
    地，眭明仙遂倒地而致頭部受重創，顱內出血；車禍發生後不久桃園縣警察局桃
    園分局大樹派出所警員丙○○經勤務中心通知即趕到現場處理，甲○○在未被有
    偵查犯罪職權之機關或公務員發覺其為犯人前，主動向前往現場處理之警員丙○
    ○報告係其駕車與眭明仙騎乘機車相撞發生車禍，進而接受裁判；而眭明仙雖經
    趕抵現場之救護車送醫急救，惟仍因傷重而於九十一年五月二日下午六時十五分
    許在桃園市聖保祿醫院不治死亡。
二、案經死者眭明仙之子眭相杰訴由桃園縣警察局桃園分局報告及臺灣桃園地方法院
    檢察署檢察官相驗後偵查起訴。
        理  由
一、訊據被告甲○○對在右揭時、地駕駛上開自用小客車與被害人眭明仙騎乘之ＲＷ
    Ｐ－○六八號輕型機車發生擦撞之事實坦承不諱，惟矢口否認有何過失致人於死
    之犯行，辯稱「：：我從巷道出來的時候，是要左轉，巷道交岔處有停一部小貨
    車，就在我車子的左前方，當時我看不到左方視線，我才會把車子開出來一點，
    我停在那邊的時候我就看到對方的機車從左邊開過來通過我的車頭前方，我就看
    到他機車滑倒：：我下車去看，我才看到他機車的排氣管蓋夾到我車頭的車牌：
    ：我的車子當時的確是停止狀態：：是機車排氣管蓋勾到我的車頭車牌：：」（
    九十二年十二月十五日本院調查）、「：：我如果開的太裡面的話，就無法看見
    左方來車，我一定要開如照片所示的位置才能看到左方來車動態：：當時我在巷
    口慢慢滑出，在巷口有停下來看，再往前再看：：我一定要這樣開才會看到左方
    有無來車：：」（九十三年六月一日本院審理）云云。惟查：
（一）右揭事實業據告訴人眭相杰即被害人眭明仙之子指訴歷歷，並有桃園縣警察局
      道路交通事故調查報告表一紙、現場照片九張（九十一年度相字第七四○號卷
      第十頁至第十三頁）附卷可稽。又被害人眭明仙因本件車禍受有頭部外傷、顱
      內出血，雖經送醫救治，仍因傷重而在醫院不治死亡一節，經臺灣桃園地方法
      院檢察署檢察官督同檢驗員相驗屬實，製有勘驗筆錄、相驗屍體證明書、驗斷
      書及財團法人天主教聖保祿修女會醫院診斷證明書影本（九十一年度相字第七
      四○號卷第十八頁、第二十一頁至二十八頁、第九頁）在卷可稽，是被害人眭
      明仙之死亡，係因騎乘機車在前述時、地與被告駕駛之自用小客車發生擦撞因
      而倒地受傷死亡。
（二）雖然被告先後辯稱「：：當時對方車速蠻快，當時他後排管蓋與我前車牌擦撞
      時他要滑倒時，安全帽就脫落了，之後他身體墜地受傷：：」（九十一年四月
      三十日警訊，九十一年度相字第七四○號）、「：：我沒有撞死他，是他自己
      來撞我：：（從巷口出來，有無減速？）有約十公里左右，當時我有停車欲出
      巷口，因前有一台車才沒有看到死者，是死者騎車勾到我的車子才會發生此事
      ，當時我是要出巷口左轉，我有打方向燈，且車子有停止才準備左轉：：」（
      九十一年六月二十四日偵查，九十一年度相字第七四○號）、「：：我是停車
      ，他是勾到我車子，才跌倒：：我是緩慢前進，我要左轉，有往前看，他是直
      行：：是他機車排氣管之蓋子，勾到我車子車牌：：」（九十二年十月十七日
      偵查，九十二年度偵字第一五三○二號）、「：：我從巷道出來的時候，是要
      左轉，巷道交岔處有停一部小貨車，就在我車子的左前方，當時我看不到左方
      視線，我才會把車子開出來一點，我停在那邊的時候我就看到對方的機車從左
      邊開過來通過我的車頭前方，我就看到他機車滑倒，當時他機車通過我車前方
      時我並沒有覺得他機車有和我小客車有相撞的情況，是後來我下車去看，我才
      看到他機車的排氣管蓋夾到我車頭的車牌，因為勾到我車子車牌所以他的機車
      才會滑倒：：我的車子當時的確是停止狀態：：是機車排氣管蓋勾到我的車頭
      車牌，如果我的車子是行進中，不可能發生這種情形：：我是從巷口緩慢開出
      ，到了巷口的時候我有停下來，看左右有無來車：：」（九十二年十二月十五
      日本院調查）、「：：我如果開的太裡面的話，就無法看見左方來車，我一定
      要開如照片所示的位置才能看到左方來車動態：：當時我在巷口慢慢滑出，在
      巷口有停下來再看，再往前再看：：我一定要這樣開才會看到左方有無來車：
      ：」（九十三年六月一日本院審理）。然而，(1)經本院於九十三年二月二十三
      日、九十三年四月二十一日先後兩次前往車禍發生現場勘驗，第一次現場一四
      ○巷口左側路邊均是停放自用小客車，經勘驗結果：「一、從桃園市○○路一
      四○巷口駛出介壽路，並無號誌管制，往八德市○道路旁停有車輛，影響左側
      來車道視線。二、從一四○巷口駛出往八德方向車道，左側及右側均是彎道。
      三、車輛從一四○巷口駛出，車頭未越過路邊白色邊線，從駕駛座往左看，
      往八德方向路旁停有車輛擋住視線，但注意看，可看見車輛從往八德方向外側
      車道之白色減速線開過來。車頭越過白色邊線，左前車輪未越過白色邊線，
      從駕駛座往左看，往八德方向路旁停有車輛擋住視線，但注意看，可看見車輛
      從往八德方向外側車道之白色減速線開過來。左前車輪越過白色邊線時，從
      駕駛座往左看，可清楚看見車輛從往八德方向之「茂異內六角孔縲絲」招牌處
      （如照片所示）開過來；第二次現場在左側一四○巷口左側路邊，近巷口處停
      一輛自用小客車，之後停放一輛廂型車，經勘驗結果：「車輛從一四○巷口駛
      出，車頭未越過路邊白色邊線，從駕駛座往左看，路旁停有車輛，從路旁停
      之車頭往左看，透過小客車車窗，視線可及往八德方向外側車道之白色減速線
      處。車頭越過白色邊線，前輪未超過邊線，從駕駛座往左看，透過小客車車
      窗，視線可及往八德方向內側車道靠近外側車道之一半白色減速線處。左前
      輪越過白色邊線時從駕駛座往左看，視線可及往八德方向車道之內、外側分部
      。」，均製有勘驗筆錄各一份及拍攝現場照片二十八紙附卷可稽，可知被告駕
      車自上開一四○巷駛出時，所駕駛之自用小客車車車頭未越過路旁白色邊線時
      ，如暫停注意看左方車道，視線可及往八德方向外側車道之白色減速線處，被
      告前述辯稱需將車輛駛至前車輪超過路邊白色邊線之位置始可看到左方來車道
      車輛動向之詞，並不足採。(2)證人即居住在一四○巷口旁一三八號一樓住戶乙
      ○○於九十三年六月一日本院審理時雖證述「：：我低頭洗臉，我看見被告車
      子停面前，我洗完臉抬頭，機車就滑向賣豆腐那邊：：（機車往前滑還是往後
      滑？）往八德方向滑行：：（事發之前有無聽到催動油門的聲音？）沒有：：
      」，然而同時亦表示「：：我走出去的時候，我低頭洗臉，我看見被告有停車
      ，聽到碰的聲音，抬起頭感覺到車子有往前一點：：」等詞，且被告亦曾坦稱
      訊「：：我自巷口出來，死者排氣管勾到我的車牌：：（你的車速？）時速一
      、二公里：：」（九十一年五月三日偵查，九十一年度相字第七四○號）、「
      ：：我如果開的太裡面的話，就無法看見左方來車，我一定要開如照片所示的
      位置（前車輪越過路邊白色邊線）才能看到左方來車動態：：當時我在巷口慢
      慢滑出，在巷口有停下來看，再往前再看：：我一定要這樣開才會看到左方有
      無來車：：」（九十三年六月一日本院審理）等詞，顯然被告所稱其車為停止
      狀態，係被害人眭明仙騎機車通過其車頭時自行擦撞之情形，並非真實，而且
      根據卷附之道路交通事故調查報告表、現場圖及現場照片觀之：本件車禍發生
      地點在桃園市○○○○道之介壽路與介壽路一四○巷口之無號誌Ｔ型交岔路口
      ，被告駕駛之Ｌ六－一六六九號自用小客車停在介壽路一四○巷口，車頭朝介
      壽路，前車輪已超過介壽路往八德市○○○道○路邊白色邊線，被害人眭明仙
      則仰躺在Ｌ六－一六六九號自用小客車右側之介壽路一四六號右前方之往八德
      方向外側車道近車道線處，ＲＷＰ－○八六號輕型機車則倒在被害人眭明仙右
      前方，而在Ｌ六－一六六九號自用小客車車頭前方，在往八德市方向之外側車
      道過半處之地上散落Ｌ六－一六六九號自用小客車車牌與被害人眭明仙騎ＲＷ
      Ｐ－○八六號輕型機車排氣管蓋，而照片所示之Ｌ六－一六六九號自用小客車
      車牌及ＲＷＰ－○八六號輕型機車排氣管蓋散落地點，應係機車排氣管蓋與小
      客車前車牌擦撞後掉落之地點，是則依據物理慣性，被告駕駛之Ｌ六－一六六
      九號自用小客車與被害人眭明仙騎乘ＲＷＰ－○八六號輕型機車擦撞後停止之
      位置，應非卷附之照片所示僅車頭稍微超出巷口，而應是更近車牌及排氣管蓋
      散落處，且車頭已向左轉，顯見被告於發生擦撞後有將自小客車向後倒停至照
      片所示之位置，足證被告雖在駛近巷口時有稍作暫停，隨即緩慢駛出橫越車道
      左轉而與直行駛至之被害人眭明仙騎乘機車發生擦撞至明。
（三）按汽車行駛時駕駛人應注意車前狀況，隨時採取必要之安全措施，又轉彎車應
      讓直行車先行，道路交通安全規則第九十四條第三項及第一百零二條第一項第
      六款前段分別定有明文，被告自應遵守上開規定，謹慎駕車以防危險發生，而
      參之當時天候晴、日間自然光、路面乾燥、無缺陷、巷口左側路旁停放車輛影
      響左方來車道視線，需更戒慎注意左方來車動向，並無不能注意之情事，此有
      前揭道路交通事故調查報告表、現場照片及勘驗筆錄等在卷足憑，被告駕車自
      前揭巷口駛出時，雖有稍作暫停，旋即緩慢駛出橫越車道左轉，即與直行駛至
      之被害人眭明仙騎乘機車發生擦撞而肇致本件車禍，而據證人乙○○證述「：
      ：我低頭洗臉，我看見被告有停車，聽到碰的聲音抬起頭感覺到車子有往前一
      點：：」等詞，可知被告在巷口暫停之時間極為短暫，並不足以注意左方來車
      動向，何況被告亦稱「：：當時對方車速蠻快：：」（九十一年四月三十日警
      訊，九十一年度相字第七四○號），如果被告確實注意左方來車動向，當會看
      見被害人眭明仙之機車自左直行駛至，而有餘裕因應當時車前狀況採取必要之
      安全措施－暫停讓被害人眭明仙之直行車先行通過，竟未及時為之，且二車擦
      撞地點，如前所述，在往八德市方向之外側車道過半處之車牌及排氣管蓋散落
      處，益見被告自該無號誌之巷口駛出時，疏未注意左方來車動向，而未讓直行
      車先行通過即駛出巷口左轉，其有過失委無可辭，雖據卷附之道路交通事故調
      查報告表、現場圖及現場照片所示：被告駕駛之Ｌ六－一六六九號自用小客車
      停在介壽路一四○巷口，車頭朝介壽路，前車輪已超過介壽路往八德市○○○
      道○路邊白色邊線，被害人眭明仙則仰躺在Ｌ六－一六六九號自用小客車右側
      之介壽路一四六號右前方之往八德方向外側車道近車道線處，ＲＷＰ－○八六
      號輕型機車則倒在被害人眭明仙右前方，而在Ｌ六－一六六九號自用小客車車
      頭前方，在往八德市方向之外側車道過半處之地上散落Ｌ六－一六六九號自用
      小客車車牌與被害人眭明仙騎ＲＷＰ－○八六號輕型機車排氣管蓋，被告亦稱
      「：：當時對方車速蠻快，當時他後排管蓋與我前車牌擦撞時他要滑倒時，安
      全帽就脫落了，之後他身體墜地受傷：：」（九十一年四月三十日警訊，九十
      一年度相字第七四○號）等，顯然被害人眭明仙騎機車行近該一四○巷口時，
      亦未減速及未注意車前狀況，而依當時日間自然光線充足，路面無障礙並無缺
      陷等情形，又無不能注意之情事，其疏未注意及此，是知被害人眭明仙於本件
      車禍發生亦與有過失，然仍無法解免被告過失刑責，而被害人眭明仙確因本件
      車禍而經送醫後因傷重不治死亡之事實，已如前述，是知被告過失駕車肇事行
      為，與被害人之死亡結果間，具有相當因果關係，本件事證明確，被告過失致
      人於死之犯行堪予認定，應依法論科。
二、核被告所為，係犯刑法第二百七十六條第一項之過失致死罪。再被告肇事後，在
    未被有偵查犯罪職權之機關或公務員發覺其為犯人前，即主動向前往現場處理之
    桃園縣警察局桃園分局大樹派出所丙○○警員承認係其駕車與被害人眭明仙騎乘
    機車相撞發生車禍，進而接受裁判，業據證人丙○○到庭證述屬實，合於自首要
    件，應依刑法第六十二條前段之規定減輕其刑。爰審酌被告之素行良好（無犯罪
    前科，有台灣桃園地方法院檢察署刑案資料查註記錄表及台灣高等法院被告全國
    前案紀錄表在卷可稽）、過失之情節、本件車禍發生被害人眭明仙亦有過失、被
    害人家屬所受之損害、迄今尚未與被害人家屬達成和解及被告犯後態度等一切情
    狀，量處如主文所示之刑。
據上論斷，應依刑事訴訟法第二百九十九條第一項前段，刑法第二百七十六條第一項
、第六十二條前段，罰金罰鍰提高標準條例第一條前段，判決如主文。
本案經檢察官魏雯祈到庭執行職務。
中      華      民      國    九十三    年      六      月     十八     日
                                        臺灣桃園地方法院交通法庭
                                            審判長法  官 吳爭奇
                                                  法  官 黃梅淑
                                                  法  官 林婷立
右正本證明與原本無異。
如不服本判決，應於判決送達後十日內向本院提出上訴狀( 應附繕本 )，上訴於臺灣
高等法院。
                                                  書記官 楊鳳滿
中      華      民      國    九十三    年      六      月    二十四    日
附本件論罪科刑法條：
中華民國刑法第二百七十六條
 (過失致死罪)
因過失致人於死者，處二年以下有期徒刑、拘役或二千元以下罰金。
從事業務之人，因業務上之過失犯前項之罪者，處五年以下有期徒刑或拘
役，得併科三千元以下罰金。
